---
title: "Informe sobre modelos basados en los hábitos de sueño de mamíferos"
author: "Anderson Acuña, Duvan Guevara, Gabriel Chavarro"
date: "`r Sys.Date()`"
output: 
  html_document: 
    toc: true
    number_sections: true
---

```{r setup, include=FALSE}
knitr::opts_chunk$set(echo = TRUE)
```

# Cargue de datos

```{r}
animals_data <- read.csv("./data-mammals.csv")
```

```{r}
hist(animals_data$dreaming, 
     xlim = c(0, 8),
     ylim = c(0, 20),
     breaks = 10,
     col = "orange",
     main = "Horas soñando",
     xlab = "Horas",
     ylab = "Cantidad de especies")

hist(animals_data$total_sleep,
     xlim = c(0, 24),
     ylim = c(0, 15),
     breaks = 10,
     col = "lightblue",
     main = "Horas dormidas totales",
     xlab = "Horas",
     ylab = "Cantidad de especies")
```

# Modelos usando regresión

## Estimación de la proporción de sueño profundo en función de factores ecológicos

### Entendimiento más profundo de las horas de sueño

Revisamos las características principales de nuestra variable a predecir, que en 
nuestro caso será la de sueños (`dreaming`). Haciendo el gráfico de caja para 
los datos de la variable vemos la presencia de 3 datos atípicos, que están 
distantes del "límite superior".
```{r}
dreaming_sample <- subset(animals_data, !(is.na(dreaming)) & !(is.na(total_sleep)))
observations <- length(dreaming_sample$species)

boxplot(dreaming_sample$dreaming,
        horizontal = TRUE,
        col = "deepskyblue",
        main = "Variable horas soñando")
```

Tomando el enfoque de obtener una métrica comparable entre especies, calculamos 
la proporción entre horas de sueño y horas totales (`dreaming / total_sleep`). 
Esta métrica ahora es libre de distorsiones que pueda aportar la especie en 
específico; además, concentró los datos redujendo la cantidad de puntos 
atípicos.
```{r}
dreaming_proportion <- dreaming_sample$dreaming / dreaming_sample$total_sleep

boxplot(dreaming_proportion,
        col = "deepskyblue",
        main = "Proporción de horas soñando sobre horas totales dormido",
        horizontal = TRUE)
```


```{r}
danger_frecuency <- sort(table(dreaming_sample$danger), decreasing = TRUE)

barplot(danger_frecuency,
        ylim = c(0,  20),
        col = "red",
        main = "Participación en la escala de peligro",
        xlab = "Nivel de peligro",
        ylab = "Cantidad de especies")
```

### Construcción de la regresión múltiple

Tomando las variables que se refieren a factores ecológicos, tenemos:

+ Depredación (`predation`)
+ Exposición (`exposure`)
+ Peligro (`danger`)

Construímos la regresión:
```{r}
predation <- dreaming_sample$predation
exposure <- dreaming_sample$exposure
danger <- dreaming_sample$danger

dreaming_regresion <- lm(formula = dreaming_proportion ~ predation + exposure + danger)
summary(dreaming_regresion)
```

Con los coeficientes de la regresión, podemos plantear la ecuación:
$$
dreaming\ proportion = -0.004962(predation) + 0.011017(exposure) - 0.021507(danger) + 0.231325
$$

```{r}
dreaming_estimator <- function(predation, exposure, danger) {
  predation_coef <- -0.004962
  exposure_coef <- 0.011017
  danger_coef <- -0.021507
  intercept <- 0.231325
  dreaming <- (predation_coef * predation) + (exposure_coef * exposure) + (danger_coef * danger) + intercept
  
  return(dreaming)
}
```

Obtenemos los residuales y visualizamos cómo se distribuyen:
```{r}
dreaming_residuals <- c()
for (iter in 1:observations) {
  specie <- dreaming_sample[iter, ]
  residual <- dreaming_proportion[iter] - dreaming_estimator(specie$predation, specie$exposure, specie$danger) 
  dreaming_residuals <- c(dreaming_residuals, residual)
}

hist(dreaming_residuals,
     xlim = c(-0.4, 0.4),
     ylim = c(0, 20),
     col = "purple1",
     main = "Histograma de los residuales",
     xlab = "Diferencia entre la estimación y la realidad",
     ylab = "Frecuencia absoluta")
boxplot(dreaming_residuals,
        horizontal = TRUE,
        col = "purple1",
        main = "Gráfico de caja para los residuales",
        xlab = "Diferencia entre la estimación y la realidad")
```

Finalmente, calculamos el *coeficiente de determinación ajustado* 
$R^2_{adjusted}$ para establecer qué tan bueno es el modelo de regresión que 
construimos.
$$
R^2_{adjusted} = 1 - \frac{SCE}{STCC} \left(\frac{n - 1}{n - p - 1}\right) \\
R^2_{adjusted} = 1 - \frac{\sum^n_{i = 1}{(y_i - \hat{y}_i)^2}}{\sum^{n}_{i = 1}{(y_i - \overline{y}_i)^2}} \left(\frac{n - 1}{n - p - 1}\right)
$$
```{r}
sce <- sum(dreaming_residuals ** 2)
stcc <- sum((dreaming_proportion - mean(dreaming_proportion)) ** 2)
variable_penalty <- (observations - 1) / (observations - 3 - 1)

r2_adjusted <- 1 - (sce / stcc) * variable_penalty
```

El valor de $R^2 = `r r2_adjusted`$. Lo que nos quiere decir que solo el 
`r r2_adjusted * 100`% de la variabilidad de la proporción de horas con sueños 
es explicada por nuestro modelo, usando las variables de los factores 
ecológicos.

**Conclusión:** Los factores ecológicos no son suficientes como variables de 
estímulo si creamos un modelo para estimar la proporción entre horas soñando 
sobre las horas totales de sueño.